臺灣臺北地方法院民事裁定
111年度家調裁字第6號
聲  請  人  李建緯  
相  對  人  臺灣臺北地方檢察署檢察官（王貞元檢察官）

代  理  人  高千禾（檢察事務官）

相  對  人  李光雄  
代  理  人  黃美惠

上列當事人間確認親子關係不存在及存在等事件，合意聲請裁定
，本院裁定如下：
    主  文
一、確認聲請人與李丁丑(已歿，身分證字號：Z000000000)、鐘
    碧(已歿，身分證字號：Z000000000)間之親子關係均不存在
    。
二、確認聲請人與相對人李光雄（男、民國00年0月00日生、身
    分證統一編號：Z000000000號）、李鄭錦雀(已歿，身分證
    字號：Z000000000)間之親子關係均存在。
三、聲請程序費用由相對人李光雄負擔。
    理  由
一、聲請意旨略以：聲請人之生父母實際上應為相對人李光雄、
    訴外人李鄭錦雀(已歿)，而非訴外人李丁丑、鐘碧(均已歿)
    ，僅係於聲請人出生當時，因故將聲請人登記為李丁丑、鐘
    碧之子，致戶籍登記資料與現實不符，爰提起本件訴訟等語
    。並聲明：如主文所示。
二、相對人對聲請人之主張並不爭執，並同意法院逕行裁定。
三、按第三條所定甲類或乙類家事訴訟事件，由訟爭身分關係當
    事人之一方提起者，除別有規定外，以他方為被告。而於否
    認子女之訴、母再婚後所生子女確定生父之訴，應為被告之
    人均死亡時，係以檢察官為被告，家事事件法第39條第1 項
    、第63條第3項、第65條第3項明文規定。又確認親子關係存
    在之訴與家事事件法第63條第3 項否認子女之訴，均屬涉及
    公益性質之民事事件，基於「相類似之案件，應為相同之處
    理」之法理，以填補法律漏洞，故若提起確認親子關係存在
    或不存在之訴時，應為被告之人均已死亡者時，自應類推適
    用家事事件法第63條第3 項之規定，以檢察官做為職務上之
    當事人(最高法院109年度台上字第120號裁判同此見解)。
四、按當事人就不得處分之事項，其解決事件之意思已甚接近或
    對於原因事實之有無不爭執者，得合意聲請法院為裁定；法
    院為前項裁定前，應參酌調解委員之意見及家事調查官之報
    告，依職權調查事實及必要之證據，並就調查結果使當事人
    或知悉之利害關係人有陳述意見之機會；當事人聲請辯論者
    ，應予准許；前2項程序，準用民事訴訟法第1編第2章第3節
    關於訴訟參加之規定，家事事件法第33條定有明文。查本件
    係親子身分關係事件，屬不得處分之事項，兩造經本院調解
    後，均合意聲請法院逕為裁定，有合意聲請書在卷可憑，爰
    適用上揭規定而為本件裁定。
五、查聲請人主張之事實，有兩造戶籍謄本及血緣鑑定報告書等
    件在卷可稽，且為相對人所不爭執，堪認聲請人之主張為真
    。從而，聲請人既非相對人鐘碧自李丁丑受胎所生，而係李
    鄭錦雀自相對人李光雄受胎所生，其聲請為有理由，應予准
    許。
六、末查，聲請人提起本件確認親子關係不存在及存在訴訟，係
    因李丁丑、鐘碧、李鄭錦雀，於聲請人提起本件聲請前即已
    死亡，依法以檢察官為相對人，是必藉由判決始克還原聲請
    人之身分，此實不可歸責於檢察官。是以，聲請人訴請確認
    親子關係不存在及不存在，雖於法有據，惟檢察官之應訴乃
    法律規定所不得不然，且其所為自為伸張或防衛權利所必要
    。又本件訴訟之起因，實係因相對人李光雄於聲請人年幼時
    ，逕允填載錯誤之生父母戶籍資料所致，且本件聲請係為回
    復相對人李光雄與聲請人間之親子關係，因認本件訴訟費用
    應由敗訴之相對人李光雄單獨負擔，較為公允。 爰裁定如
    主文。
中　　華　　民　　國　　111 　年　　2 　　月　　15　　日
                  家事法庭    法　官  陳香文
 以上正本係照原本作成。
如不服本裁定應於送達後10日內向本院提出抗告狀，並繳納抗告
費新臺幣1,000元。               
中　　華　　民　　國　　111 　年　　2 　　月　　15　　日
                              書記官  林政毅